【裁判字號】    90,交易,261
【裁判日期】    900717
【裁判案由】    過失致死等
【裁判全文】
臺灣板橋地方法院刑事判決                          九十年度交易字第二六一號
    公  訴  人  臺灣板橋地方法院檢察署檢察官
    被      告  乙○○
右列被告因過失致死等案件，經檢察官提起公訴（九十年度偵字第五八三七號）及移
送併案審理（九十年度偵字第九五三七號），本院判決如左：
    主  文
乙○○因過失致人於死，處有期徒刑壹年陸月。
其餘被訴服用酒類不能安全駕駛動力交通工具而駕駛部分無罪。
    事  實
一、乙○○於民國八十九年間甫因公共危險罪（酒後駕車）案件，經台灣士林地方法
    院判處拘役二十日，緩刑二年確定，現於緩刑期間，仍不知警惕，明知其因酒後
    駕車已於九十年一月底遭吊扣駕駛執照，不得再駕駛車輛，竟於九十年二月二十
    二日凌晨，無照駕駛車號Ｅ４─６３０６號自用小客車，沿台北縣三重市○○路
    ，由龍濱路往三和路方向行駛，嗣於同日凌晨一時三十分許，乙○○駕駛上開自
    用小客車途經三重市○○路一四九號前時，應注意汽車行車速度，依標誌之規定
    ，無標誌者，在市區道路，時速不得超過四十公里，且在劃有分向限制線之路段
    ，不得駛入來車之車道內，而依當時情形並無不能注意之情形，竟應注意能注意
    而疏未注意，為超越前車，竟以每小時約五、六十公里之速度跨越分向限制線（
    雙黃線）侵入對向車道，致撞及對向車道內由黃奇豐駕駛之車號ＧＮＬ─４１８
    號重型機車，致黃奇豐人車倒地，黃奇豐雖經送醫急救後延至九十年二月二十二
    日凌晨四時許，因顱內併胸腹出血不治死亡。
二、案經黃奇豐之父甲○○訴由台北縣警察局三重分局報請台灣板橋地方法院檢察署
    檢察官偵查起訴及甲○○訴請該署檢察官移送併案審理。
    理  由
甲、有罪部分：
  一、右揭事實，業據被告乙○○供承不諱，並有道路交通事故調查報告表乙紙、相
      片多幀、酒精濃度測試值乙紙附卷可稽；又被害人黃奇豐確因於右述時、地遭
      被告所駕駛之車號Ｅ４─６３０６號自用小客車撞擊後，經送醫急治後仍因顱
      內併胸腹出血不治死亡之事實，復據台灣板橋地方法院檢察署檢察官督同檢驗
      員相驗無訛，並填具相驗屍體證明書、驗斷書及勘驗筆錄各乙份附於相驗卷內
      可參。
  二、按汽車行車速度，依標誌之規定，無標誌者，在市區道路，時速不得超過四十
      公里，在郊外道路時速不得超過六十公里；又在劃有分向限制線之路段，不得
      駛入來車之車道內；道路交通安全規則第九十三條第一項第一款、第九十七條
      第二款分別定有明文。查本件肇事地點係市區道路，行車速度限制為時速四十
      公里，道路中線為劃有雙黃實線之分向限制線，有道路交通事故調查報告表乙
      紙及相片在卷可按；且事故發生時之天候係晴天，夜間設有照明設備，視距良
      好，無障礙物，路面亦為乾燥、無缺陷之柏油路，此亦有前開調查報告表之記
      載可據，被告於肇事時之駕駛執照雖於吊扣期間，惟其既係前曾合法考領有駕
      駛執照之人，對前開規定自應知之甚稔，而依當時情形並無不能注意之情事，
      詎其竟應注意能注意而疏未注意，酒後駕車在行經右述肇事地點時為超越前車
      猶以時速約五、六十公里之速度跨越道路中央之分向限制線而侵入對向車道內
      ，致撞及被害人黃奇豐所駕駛之前開機車子，使被害人人車倒地，被害人雖經
      送醫救治後仍不治死亡，是被告應負過失罪責甚明；又被害人確因本件事故死
      亡，已如前述，並據被告供承在卷，則被告之過失犯行與被害人之死亡間，顯
      有相當因果關係。從而，本件被告過失犯行堪以認定。
  三、核被告所為，係犯刑法第二百七十六條第一項之過失致人於死罪。又被告於九
      十年一月底遭吊扣駕駛執照，已據被告供明在卷，其於駕駛執照吊扣期間繼續
      駕駛車輛，仍屬無照駕駛，是其無駕駛執照駕車肇致本件事故，並因而致被害
      人死亡，應依道路交通管理處罰條例第八十六條第一項之規定加重其刑。爰審
      酌被告於八十九年間即甫因公共危險罪（酒後駕車）案件，經台灣士林地方法
      院判處拘役二十日，緩刑二年確定，現於緩刑期間，仍不知警惕，竟復於酒後
      駕車終肇致本件事故，及本件事故被告之過失程度，犯罪所生之危害，及犯後
      態度良好等一切情狀，量處如主文所示之刑，以示懲儆。
乙、無罪部分：
  一、公訴意旨略以：被告乙○○於九十年二月二十二日凌晨，服用酒類，業已處於
      不能安全駕駛動力交通工具之程度，竟仍駕駛車號Ｅ４─６３０６號自用小客
      車，行經在台北縣三重市○○路一四九號前，因酒後駕車肇事，經警員測試其
      酒精濃度達０．六七ＭＧ／Ｌ，因認其不能安全駕駛，而涉有刑法第一百八十
      五條之三之罪嫌云云。
  二、按犯罪事實應依證據認定之，無證據不得推定其犯罪事實。又不能證明被告犯
      罪，應諭知無罪之判決，刑事訴訟法第一百五十四條、第三百零一條第一項分
      別定有明文。公訴意旨認被告乙○○涉犯前揭罪嫌，無非係依卷附被告之酒精
      濃度測試單為其論據。訊據被告乙○○固坦承有於前揭時間喝酒後駕車等情不
      諱，惟查：
  （一）被告乙○○於九十年二月二十二日凌晨一時三十分許肇事後，於同日凌晨二
        時零一分許經警施以酒精測試之結果，其吐氣所含酒精成份達每公升０‧六
        七毫克，固有酒精濃度測定值一紙在卷可稽。惟被告當時經警方以「直線步
        行十公尺後請其迴轉走回原地。」、「雙腳併攏，兩手貼緊大腿，將一腳向
        前抬高離地十五公分，並停止不動三十秒。」之檢測內容，測試被告乙○○
        酒後生理協調平衡之檢測結果，認被告前開二項檢測內容均合格，此有汽機
        車駕駛人酒後生理協調平衡檢測紀錄表乙紙在卷足憑；至最後檢測認定雖認
        定被告不能安全駕駛，惟係因被告之酒精濃度測定值達０．六七ＭＧ／Ｌ，
        故認其不能安全駕駛，已據證人即台北縣警察局三重分局長泰派出所警員丙
        ○○到庭結證明確，警員既非依被告前開二項檢測內容之結果來認定被告是
        否能安全駕駛，而係以其酒精濃度測定值來認定，則警員最後認定被告不能
        安全駕駛之結論，尚非可採。
  （二）按刑法第一百八十五條之三規定所謂「不能安全駕駛」，係抽象危險犯，雖
        不以發生具體危險為必要，對於吐氣已達每公升０．五五毫克（０．五五Ｍ
        Ｇ／Ｌ）以上，肇事率為一般正常人之十倍，認為已達不能安全駕車之標準
        ，固業經法務部八十八年五月十八日法八八檢字第００一六六九號函告週知
        ，然究不得以此為唯一標準，尚須就行為人個別體質，及當時身體狀況而為
        判定是否屬前揭法條所規定之「不能安全駕駛」。本件被告乙○○於肇事後
        經警施以酒精測試，其吐氣所含酒精成份雖達每公升０．六七毫克，惟被告
        既另經警方以上開檢測方式測試結果，認其均合格，已如前述，則顯見就被
        告個別之體質及身體狀況，尚屬「能安全駕駛」之情形，被告前述酒後駕車
        之行為，固有未當，然核與刑法第一百八十五條之三規定所謂「不能安全駕
        駛」之犯罪構成要件不合，自難以該罪相繩，此外復查無其他積極證據證明
        被告犯罪，揆諸首揭說明，自應為無罪之諭知。
據上論斷，應依刑事訴訟法第二百九十九條第一項前段、第三百零一條第一項，道路
交通管理處罰條例第八十六條第一項，刑法第二百七十六條第一項，罰金罰鍰提高標
準條例第一條前段，判決如主文。
本案經檢察官林建中到庭執行職務。
中      華      民      國      九十    年      七      月      十七    日
                                    臺灣板橋地方法院交通法庭
                                        法  官  高  明  德
右正本證明與原本無異。
如不服本判決，應於判決送達後十日內，向本院提出上訴狀。
                                        書記官  高  玉  彬
中      華      民      國      九十    年      七      月      十七    日
附錄本案所犯法條全文：
中華民國刑法第二百七十六條
(過失致死罪)
因過失致人於死者，處二年以下有期徒刑、拘役或二千元以下罰金。
從事業務之人，因業務上之過失犯前項之罪者，處五年以下有期徒刑或拘
役，得併科三千元以下罰金。


司法院資訊處製作；財團法人民間司法改革基金會備份。
